臺灣臺北地方法院民事裁定　　　　　　　 96年度司字第371號
聲　請　人　戊○○
非訟代理人　丙○○
相　對　人　威久股份有限公司
法定代理人　甲○○
上列聲請人聲請選派清算人事件，本院裁定如下：
    主  文
聲請駁回。
聲請程序費用新台幣壹仟元由聲請人負擔。
    理  由
一、按「公司之清算，以董事為清算人。但本法或章程另有規定
    或股東會另選清算人時，不在此限。不能依前項之規定定清
    算人時，法院得因利害關係人之聲請，選派清算人。」，公
    司法第第三百二十二條定有明文；次按「公司必於全體董事
    不能擔任或公司章程未訂定或股東會未另選清算人時，法院
    始得因利害關係人之聲請選派清算人。」，最高法院九十三
    年台上字第二三九六號裁判意旨參照。
二、本件聲請意旨略以：
  (一)相對人威久股份有限公司（下稱威久公司）於民國（下同）
    九十二年十二月二十二日臨時股東會決議解散，並於九十三
    年三月十五日股東會選任案外人李仁義為清算人，嗣因清算
    人李仁義自選任後怠忽職守，違背清算人之職責，經本院於
    九十五年五月二十四日以九十五年度司字第一七九號裁定解
    任，聲請人遂於同年六月十三日聲請選派清算人，惟遭本院
    以「威久公司並無全體董事不能擔任或股東會不能選任清算
    人之情形」為由，於同年八月七日以九十五年度司字第四二
    三號裁定駁回，雖經聲請人提起抗告，亦以並無公司法第三
    百二十二條所定不能定清算人之情事為由，復於九十六年三
    月二十八日以九十五年抗字第五五四號裁定駁回抗告。
  (二)前揭抗告期間，聲請人曾於九十五年十月間去函相對人威久
    公司董事長甲○○，要求董事會出任清算人，如董事會不欲
    出任清算人，亦應召開股東會選任清算人，惟迄未獲回應；
    而聲請人前揭抗告遭駁回後，聲請人再度去函威久公司董事
    長甲○○、董事乙○○、丁○○及黃麗卿與監察人己○○等
    人，要求渠等依法出任清算人或由監察人召開臨時股東會選
    任清算人，惟亦迄未獲回應，顯見威久公司有難以選任清算
    人之情。而威久公司之原董事長及董事雖均不願擔任清算人
    ，惟渠等在選任原清算人李仁義後卻仍以董事會名義召集股
    東會，積極對威久公司資產進行脫產。
  (三)又聲請人於九十六年七月十九日收到相對人威久公司信函，
    該函謂因會計帳務尚未準備完全，俟準備妥當後再行通知開
    會云云。惟查：威久公司董事長甲○○於九十三年六月二十
    八日股東會業務報告中已稱：「威久因與吉台（公司）之業
    務重疊，已經在九十二年中起即停止營業，唯一的客戶訂單
    完全轉讓給吉台。」，可知威久公司自九十二年中起即停止
    營業，何有帳務未準備完全情事？顯見應係威久公司故意拖
    延進行清算，欲造成有公司法規定之難以清算事實。況聲請
    人曾詢問國稅局新店稽徵所人員，獲告知：「威久公司迄今
    仍在申報營業稅，但營業項目各相關欄位均填載『○』」等
    情，顯見威久公司有營業之形，而為無營業之實。
  (四)聲請人持有相對人威久公司股權數股份五萬五千七百二十八
    股，佔百分之四點七股權，為威久公司繼續一年以上持有已
    發行股份總數百分之三以上之股東，亦為利害關係人，為免
    威久公司繼續受到損害，爰依公司法第三百二十二條第二項
    規定聲請另行選派清算人；九十六年八月九日聲請人有去開
    股東臨時會，並推選自己擔任清算人，但後來開會結果未選
    任聲請人為清算人，而選任甲○○為清算人，惟甲○○有偽
    造文書等犯罪行為，不僅其妻藏匿帳冊規避法院選派之會計
    師查帳，且淘空公司資產不適任清算人等語。
三、威久公司既已於九十六年八月九日開股東會選任甲○○為清
    算人，無從再依公司法第三百二十二條第二項另行選派清算
    人，而聲請人是否另聲請解任清算人，非本件所應審究：
  (一)經查，相對人威久公司原於九十三年三月十五日選任之清算
    人李仁義，業經本院以其就任清算二年內未執行清算人職務
    ，顯然有不適任情形為由，於九十五年五月二十四日以九十
    五年度司字第一七九號裁定解任，此有本院九十五年度司字
    第一七九號裁定可稽，是威久公司於清算人遭解任時起即無
    清算人，自應依公司法第三百二十二條規定另定清算人。
  (二)聲請人持有威久公司股數為五萬五千七百二十八股，占全體
    股份總數約百分之四點七等情，有股東名冊、股東持股詳細
    資料影本附卷可查，是聲請人乃為威久公司之利害關係人，
    固得於威久公司不能依公司法第三百二十二條第一項規定選
    任清算人時，聲請法院選派清算人。惟查，威久公司業於九
    十六年八月九日召集股東臨時會，並選出甲○○為清算人，
    此有股東會簽到單及會議記錄影本各一份附卷可稽，聲請人
    對此亦無爭執，是威久公司並無不能由股東會選任清算人之
    情形，且已依公司法第三百二十二條第一項但書規定選定甲
    ○○為清算人，參酌首揭最高法院裁判意旨，自無依公司法
    第三百二十二條第二項規定由利害關係人聲請選任清算人之
    餘地，從而聲請人之聲請應予駁回。
  (三)附帶說明者，民法第三十九條規定：「清算人，法院認為有
    必要時，得解除其任務。」，聲請人質疑甲○○有偽造文書
    犯罪行為，不僅其妻藏匿帳冊規避法院選派之會計師查帳，
    且淘空公司資產不適任清算人云云，所稱即使屬實，亦係聲
    請人得否另依民法第三十九條規定聲請解除甲○○職務之問
    題，並非本件所應審究。
四、依非訟事件法第二十一條第一項，裁定如主文。
中　　華　　民　　國　　96　　年　　10　　月　　4 　　日
                民事第一庭    法    　官　文衍正
以上正本係照原本作成
如對本裁定抗告須於裁定送達後10日內向本院提出抗告狀，並繳
納抗告費新臺幣1,000元
中　　華　　民　　國　　96　　年　　10　　月　　4 　　日
                              書  記  官　周其祥
